【裁判字號】    97,上易,2236
【裁判日期】    980506
【裁判案由】    竊盜
【裁判全文】
臺灣高等法院臺中分院刑事判決        97年度上易字第2236號
上  訴  人
即  被  告  甲○○
                      10之3.
選任辯護人  王庭鴻律師
上列上訴人因竊盜案件，不服臺灣臺中地方法院97年度易字第
4058號中華民國97年11月20日第一審判決（起訴案號：臺灣臺中
地方法院檢察署97年度偵字第5297號），提起上訴，本院判決如
下：
    主  文
原判決撤銷。
甲○○無罪。
    理   由
一、公訴意意略以：甲○○意圖為自己不法之所有，於民國96年
    10月21日至同年10月27日該段期間內之某時，持不詳工具，
    破壞乙○○位在臺中縣后里鄉○○路96號住處屋後鐵門之門
    鎖後，進入屋內竊取1樓廚房之餐盤及冰箱內之冰棒，再至2
    樓臥室內竊取乙○○之妻丁○○所有之MOTOROA品牌、型號
    V299、門號為0000000000號之行動電話1支。嗣經乙○○報
    警，經警至上址1樓客廳酒櫃玻璃門上採得指紋1枚，送請鑑
    驗結果，發覺與甲○○右食指指紋相符，而循線查獲上情。
    因認被告甲○○涉犯刑法第321條第1項第2款之加重竊盜罪
    嫌等語。
二、按犯罪事實應依證據認定之，無證據不得認定其犯罪事實；
    不能證明被告犯罪者，應諭知無罪之判決，刑事訴訟法第15
    4條第2項、第301條第1項分別定有明文。次按事實之認定，
    應憑證據，如未能發現相當證據，或證據不足以證明，自不
    能以推測或擬制之方法，為裁判基礎，最高法院40年台上字
    第86號著有判例可資參照；又所謂證據，係指超越一切合理
    之可疑，足以認定被告確有犯罪行為之積極事證而言。苟依
    現存之積極事證，就起訴意旨所指被告犯罪之待證事實，尚
    非不得為其他較有利被告之推斷，本諸罪疑之法則，自難謂
    該事證已適合於被告犯罪事實之認定。末按認定犯罪事實須
    憑積極證據，卷存證據資料不足以積極證明犯罪事實時，被
    告並不負自證其為無罪之責任。且認定犯罪事實所憑之證據
    ，雖不以直接證據為限，間接證據亦包括在內，然而無論直
    接證據或間接證據，其為訴訟上之證明，須於通常一般之人
    均不致有所懷疑，而得確信其為真實之程度者，始得據為有
    罪之認定，倘其證明尚未達到此一程度，而有合理之懷疑存
    在而無從使事實審法院得有罪之確信時，即應由法院為諭知
    被告無罪之判決，最高法院76年度台上字第4986號亦著有判
    例足參。
三、公訴意旨認被告甲○○涉嫌本案加重竊盜之犯行，係以本件
    在台中縣后里鄉○○路96號告訴人住處之1樓客廳酒櫃上，
    留存有被告甲○○之指紋1枚為主要論據，惟訊據上訴人即
    被告甲○○（下稱被告）堅決否認涉有本件竊盜犯行，辯稱
    ：伊曾於本件案發約1年前，至乙○○住處施作屋外遮雨棚
    ，在施工期間曾進入屋內之1樓客廳、廚房、廁所與2樓後面
    房間，客廳酒櫃上留存之指紋，可能係施工期間伊曾拿取酒
    櫃上置放之筆使用，無意中碰觸所留下，且於檢察官所指本
    件案發期間之96年10月21日，伊參加太太在台北縣淡水之員
    工旅遊，同年月25、26日則因扭傷在家休養，該段期間內均
    未曾到過案發地點台中縣后里鄉，本件並非伊所行竊云云。
    查本件被害人乙○○位於臺中縣后里鄉○○路96號之住處，
    於上揭時間遭人破壞屋後鐵門之門鎖入內竊取餐盤、冰棒與
    行動電話等物品，固據被害人乙○○與其妻丁○○於警詢及
    偵查中指證明確（警卷第1-4頁，偵卷第10-11頁），並有刑
    案現場照片14張在卷可憑（警卷第18-24頁）。被害人乙○
    ○發現其住處遭竊後報警處理，經警至上址1樓客廳酒櫃玻
    璃門上採得可資比對之指紋1枚，送請鑑驗結果認係被告之
    右食指指紋，亦有內政部警政署刑事警察局96年11月26日刑
    紋字第0960175432號鑑驗書影本、臺中縣警察局大甲分局現
    場勘查報告、刑事案件證物採驗紀錄表各1份附卷足稽（警
    卷第10-14頁、第17頁），該枚指紋亦足認係被告甲○○進
    入被害人乙○○住處所遺留。惟查：
(一)本案告訴人所遺失之手機係放在其住處2樓臥室（參偵卷第
    11頁告訴人筆錄），而警方鑑識人員採獲被告甲○○右食指
    指紋處，係在告訴人住處之1樓客廳酒櫃，於2樓臥室內手提
    紙袋上另查獲1枚非屬被告之指紋，且無法比對出係何人之
    指紋。則被告甲○○與該枚無法比對出相符指紋所屬之人，
    均應屬本案加重竊盜犯行之嫌疑人。況被告甲○○之指紋係
    於告訴人住處1樓客廳之酒櫃上查獲，而該處並無物品遺失
    ，查獲該枚無法比對出相符指紋之2樓臥室，則有1支手機失
    竊，是該枚無法比對出相符指紋所屬之人與被告甲○○相較
    ，顯然嫌疑更重，殊不能僅執比對出之指紋1枚即遽認本案
    竊盜係被告所為。
(二)在告訴人住處查獲被告留存之指紋，雖足證明被告曾進入告
    訴人住處並觸摸過酒櫃，而被告在該酒櫃留下指紋之原因不
    一而足，是否確因被告為本案之竊盜犯行所留，尚需綜合其
    他證據加以佐證，方得為確切之證明。查被告確曾於95年8
    、9月間至告訴人住處施工，並於施工期間進入屋內1樓客廳
    ，業據告訴人乙○○於警詢中供稱：「我住處於95年8、9
    月間確實有請人來做屋外遮雨棚，因施工期間我都在工作，
    所以現場都由我太太負責，他說甲○○有來我家施工，前後
    大約1個月左右。」「（問：甲○○在施工期間是否曾進入
    休息或碰觸你客廳內之酒櫃？）我住處施工期間我太太有在
    場，客廳都沒關，也有進入休息。」（警卷第4頁），被告
    辯稱可能係於當時無意間在該處留下指紋等語，並不違反經
    驗法則，非全無可信。況關於指紋之留存期間，業據內政部
    警政署刑事警察局函覆本院：「指紋最長之留存年限為幾年
    ，說明如下：影響指紋留存之變因很多，而且變化很大，基
    本上可分為三個階段：(一)轉移前之因素：主要指個人因素
    ，如新陳代謝、分泌、飲料、年齡、性別、溫度、情緒、味
    覺等刺激、疾病或治療藥物等。(二)轉移時之因素：包括遺
    留物表之特性（如表面粗細、材質）、汙染的程度（物表上
    汙染程度、遺留指紋者手上汙染程度或曾接觸其他物質或額
    頭等油脂多部位）、接觸施力等。(三)轉移後之因素：物體
    保存之溫度、相對濕度、通風、曝曬、環境污染及採取方法
    等。(四)據國外的文獻資料，指紋有遺留長達40年仍可成功
    顯現、採取之紀錄。．．．（下略）」，有該局98年3月16
    日刑紋字第0980030929號函在卷足憑（本院卷第60-61頁）
    ，被告於95年8、9月間至告訴人前開住處施工，距96年10月
    間告訴人住處發生竊案雖已逾1年之時間，惟依上揭內政部
    刑事警察局函文所示，被告之指紋仍有留存該處而為鑑識人
    員採獲之可能，公訴意旨認被告施工期間所留指紋不可能逾
    1年仍可採獲乙節，尚嫌無據。又告訴人雖證稱施工後整間
    住處均整理過，包括酒櫃都擦拭過，不可能留下他人之指紋
    云云。惟依一般清理房間經驗，常係針對肉眼所見留有污垢
    處加以擦拭，並非就每一定點均能鉅細糜遺，則告訴人雖曾
    整理過該住處，嗣仍留有被告之指紋亦難謂絕無可能。
(三)本案僅就案發地點所採集之指紋1枚，並未起獲任何失竊物
    品或查有其他積極事證足資證明被告涉有公訴人所指之竊盜
    犯行，檢察官所舉證據尚未達使通常一般人均不致於有所懷
    疑，而得確信其為真實之程度，自不得僅以在告訴人住處1
    樓客廳酒櫃上採得被告之指紋，即逕認被告甲○○有為本件
    加重竊盜犯行，原審疏未詳察，遽予論罪科刑，容有未洽。
    被告據此上訴指摘原判決不當，非無理由，原判決既有可議
    而無可維持，應由本院撤銷原判決，另為被告無罪之諭知。
據上論結，應依刑事訴訟法第369條第1項前段、第364條、第301
條第1項，判決如主文。
本案經檢察官丙○○到庭執行職務。
中    華    民    國    98    年    5     月    6     日
            刑事第十庭    審判長法  官  林  照  明
                                法  官  郭  瑞  祥
                                法  官  林  欽  章
以上正本證明與原本無異。
不得上訴。
                                書記官  許  哲  禎
中    華    民    國    98    年    5     月    6     日


司法院資訊處製作；財團法人民間司法改革基金會備份。
